臺灣高等法院民事判決　　　　　　　　　 95年度上字第413號
上　訴　人　香港商蘋果日報出版發展有限公司
法定代理人　己○○
上　訴　人　戊○○
共　　　同
訴訟代理人　楊嘉馹律師
被上訴人　　丙○○
訴訟代理人　李依蓉律師
　　　　　　吳宗輝律師
　　　　　　吳旭洲律師
上列一人
複代理人　　丁○○　　住台北市○○○路○段50號2樓
上列當事人間損害賠償等事件，上訴人對於中華民國95年3 月27
日臺灣臺北地方法院94年度訴字第1403號第一審判決提起上訴，
本院於96年7月17日言詞辯論終結，判決如下：
    主  文
上訴駁回。
第二審訴訟費用由上訴人負擔。
    事實及理由
一、被上訴人主張：上訴人戊○○為上訴人香港商蘋果日報出版
    發展有限公司（下稱蘋果日報公司）僱用之採訪記者，其等
    明知對於所報導之新聞內容是否真實，應盡查證之義務，竟
    未盡查證之義務，上訴人蘋果日報公司於民國（下同）92年
    8 月14日在所發行之蘋果日報頭版刊登上訴人戊○○所撰文
    ，以「台聯立委丙○○強暴女職員」為標題，並於標題下方
    登載「立委丙○○施暴事件簿」之二幅描繪強暴情節之圓形
    圖案及編號註解：「7 月29日晚上11時丙○○與Ａ女約在
    立法院辦公室討論事情，林突然對Ａ女毛手毛腳，Ａ女拒絕
    ，林威脅把她解雇，Ａ女不敢反抗被林強暴。」等語（下稱
    系爭報導），係屬不實之報導，足使不知情之讀者誤認被上
    訴人有強暴女職員，造成被上訴人社會上評價之貶損，嚴重
    侵害被上訴人之名譽權，造成被上訴人精神上莫大痛苦，上
    訴人戊○○應對被上訴人負侵權行為損害賠償責任，上訴人
    蘋果日報公司為其僱用人，應負連帶賠償之責。爰依民法第
    184條第1項、第188條第1項前段及第195條第1項規定，求為
    命(一)上訴人應連帶給付被上訴人新台幣（下同）300 萬元，
    及自起訴狀繕本送達之翌日起至清償日止，按年息5%計算之
    利息；(二)上訴人應將原判決附件二之「道歉啟事」，以5 公
    分乘以7 公分之版面，分別刊登於蘋果日報、自由時報、中
    國時報與聯合報全國A、B版第一版頭版一日之判決【(一)原審
    判決：(1)上訴人應連帶給付被上訴人200萬元，及自94年4月
    14日起，至清償日止，按年息5%計算之利息。(2)上訴人應在
    蘋果日報全國版頭版以2分之1之版面，刊登對被上訴人如原
    判決附件一所示內容之道歉啟事壹日。(3)被上訴人其餘之訴
    駁回。(二)上訴人就其敗訴部分上訴。(三)被上訴人就其敗訴部
    分，則未聲明不服】。並於本院答辯聲明：上訴駁回。
二、上訴人則以：(一)判斷媒體報導司法新聞事件是否為真實，或
    有無合理查證，應以案發當時報導全文觀之不得斷章取義，
    以及根據報導時點判斷是否真實有無查證，而非以事後判決
    結果判斷。本件上訴人於92年8月14日報導被上訴人於同年7
    月29日發生性侵害事件，依當時報導情節，符合當時報導案
    發時點之事實，與警方移送偵查事實相符，更採訪兩造當事
    人說法，完整呈現事實，復採訪當時台北市政府警察局中正
    一分局之分局長乙○○及副分局長甲○○，經合理查證。故
    上訴人當時報導「台聯立委丙○○強暴女職員，受害人赴醫
    院驗傷檢警主動偵辦」，並無不實。況媒體無司法調查權，
    其對司法新聞之報導或評論，均係以當時之新聞發生事實為
    報導，不可能以幾年後司法判斷為報導，否則司法案件無媒
    體敢報導，蓋一報導即有觸法可能。是本件報導當時既有向
    偵查之警方查證，查證內容與報導相符，即無侵權行為，亦
    無再判斷合理查證問題。(二)被上訴人身為立法委員與職員發
    生妨害性自主行為，顯然該事件與公共利益有關，且可受公
    評，依釋字第509 號解釋可阻卻違法。況本案報導與台灣台
    北地方法院檢察署（下稱台北地檢署）93年度偵字第2988號
    不起訴處分書內容相符，雖事後證明發生性行為係合意，惟
    為當時外人無從判斷，但自女職員透過性侵害系統移送及筆
    錄製作，確實為強暴案件之程序，本案上訴人報導內容與事
    實相符，絕無故意或過失捏造事實，損害其名譽可言。(三)系
    爭報導事件後，其他媒體紛紛跟進報導，標題如出一轍。原
    審判決認系爭報導標題聳動，違反真實陳述、衡平報導之原
    則規範，係對平面媒體操作新聞手法不甚熟稔所致。又縱令
    系爭報導標題聳動，上訴人戊○○引用經由查證之相關資料
    加以報導，甚至將兩造當事人之說法都予以刊登，已為衡平
    報導，足認上訴人戊○○並無故意或過失可言。又系爭報導
    所刊登之圖片及其圖說，雖為蘋果日報自行繪製，惟其內容
    均與當時可得查證之事實相符，因此並無故意或過失可言。
    (四)上訴人報導前曾向被上訴人本人查訪過，並於系爭報導左
    下方，對被上訴人反應作出平衡報導，內容記載被上訴人否
    認有性侵害事實，並以顯著大小標題「丙○○：她已撤銷控
    訴」註明，足以讓大眾判斷真偽，顯示上訴人已盡報導查證
    及平衡報導義務，應無毀謗意圖或侵害被上訴人名譽故意或
    過失。(五)綜上，系爭事件雖經檢察官不起訴在案，但觀不起
    訴內容告訴人即Ａ女確實指摘被上訴人有妨害性自主強暴行
    為，與上訴人報導並無明顯出入；上訴人非檢調機關，並無
    查明真實義務或權利，即便被上訴人最後遭不起訴處分，但
    就案發當時報導內容，與不起訴處分書內並無重大差異，顯
    示上訴人已盡查證義務，報導亦無不實。另上訴人報導立委
    性侵害事件，係可受公評事項，且上訴人報導係經合理查證
    ，對有關公益事件，基於主觀確認而為報導，屬適當評論，
    無實質惡意，更無故意或過失侵害被上訴人名譽權，揆諸大
    法官釋字第509號解釋及刑法第310條第3項規定即得阻卻違
    法，上訴人並無侵權行為可言等語資為抗辯。並於本院上訴
    聲明：(一)原判決不利上訴人部分廢棄。(二)右廢棄部分，駁回
    被上訴人在第一審之訴及假執行之聲請。
三、經查，上訴人戊○○為上訴人蘋果日報公司僱用之採訪記者
    ，上訴人蘋果日報公司於92年8 月14日在所發行之蘋果日報
    頭版刊登上訴人戊○○所撰文之系爭報導；又Ａ女告訴被上
    訴人妨害性自主案件，業經台北地檢署以93年度偵字第2988
    號不起訴處分確定，被上訴人之配偶告訴Ａ女妨害婚姻案件
    ，亦經台灣台北地方法院94年度易字第1056號刑事判決Ａ女
    連續與有配偶之人相姦，處有期徒刑5 月，如易科罰金，以
    300元折算1日確定在案等情，為兩造所不爭執，並有系爭報
    導之報紙、93年度偵字第2988號不起訴處分書、94年度易字
    第1056號刑事判決在卷可稽（見原審卷79、121－125頁），
    堪信此部分為真實。
四、茲本件應審究者為：(一)上訴人就系爭報導，是否構成不法侵
    害被上訴人之名譽，而應負侵權行為損害賠償責任？(二)若是
    ，被上訴人請求賠償金額及登報道歉，是否有理？分述如下
    ：
  (一)上訴人就系爭報導，是否構成不法侵害被上訴人之名譽，而
    應負侵權行為損害賠償責任？
    (1)按因故意或過失，不法侵害他人之權利者，負損害賠償責
      任；受僱人因執行職務，不法侵害他人之權利者，由僱用
      人與行為人連帶負損害賠償責任，民法第184條第1項前段
      、第188條第1項前段分別定有明文。次按人民有言論、講
      學、著作及出版之自由，此為憲法第11條明定者，其中乃
      在保障人民之言論、出版自由，雖新聞自由非憲法所明文
      規定者，但解釋上應認新聞自由為言論自由表達的一種特
      殊方法或形式。憲法之所以保障新聞自由，目的乃在保障
      新聞媒體的獨立性及完整性，以維持新聞媒體之自主性，
      使其能提供未被政府控制或影響的資訊、意見及娛樂，以
      促進人民對政府及公共事務之關心，並進而引起公眾討論
      ，而能善盡監督政府之功能，故亦有稱新聞媒體為第四權
      者。茲既新聞自由係為了使資訊流通順暢，增進人民對於
      社會認識的工具性權利，故新聞自由之目的並非以新聞媒
      體或從業人員之不受干預為其終極目的，更進一步者，媒
      體或從業人員之自由在於服務社會資訊之流通。新聞自由
      固為憲法所保障者，惟並非毫無限制。又新聞內容，可簡
      略分為「新聞報導」與「新聞評論」二大類，前者為對事
      情作客觀之描述，後者則為對新聞事件為其主觀評價。新
      聞工作者在做新聞報導時，應排除主觀意見，將事情全貌
      完全完整呈現，與做新聞評論可以依據自己觀點去評價事
      務不同。然而新聞報導因具有時效性，故要求新聞工作者
      負有查證真實之義務，則非屬正當。惟新聞從業人員仍負
      有「真實陳述之義務」，亦即，新聞從業人員應將採訪所
      得之事實，如實陳述，至其採訪所得與該事實之真正是否
      相符，並非所問。故新聞從業人員若確有將採訪所得為「
      真實的陳述」，無蓄意匿飾增捏之真正惡意，縱最後發現
      事實之真相，確與新聞從業人員採訪所得不符，亦難謂其
      有侵害他人權利之故意。再媒體雖不必一定要查明事實真
      相，但仍須隨時自我警惕，倘若報導內容與事實真相有所
      背離時，甚或在真相如何尚未清楚時，必須讓報導所涉之
      關係人，有機會澄清，表達意見，此即「衡平報導」。對
      於有爭議事件，應明示消息來源，同時報導各方不同說詞
      及觀點，力求平衡。如上所述，媒體報導如確有所本，作
      合理查證，或已得被報導人同意，或已作平衡報導，或已
      如實陳述，或已善盡公眾論壇角色時，其所為之報導即應
      受肯定。反之，若媒體記者在報導時，已確知其所報導者
      並非真實，卻仍予以報導，或忽視不顧其真假而恣意予以
      刊登之情形下，則實已違前開所述真實陳述、衡平報導之
      原則規範，而該當於「真實惡意原則」自明；若應注意為
      合理查證、真實陳述、衡平報導、徵得被報導人之同意等
      ，客觀上能注意卻未為注意，則顯有過失。倘因此侵害被
      報導人之名譽，造成被報導人名譽受有損害，自該當於首
      揭侵權行為之構成要件。
    (2)上訴人為系爭報導時，系爭性侵害案件尚在檢警偵辦中，
      此為上訴人所不爭執，而系爭報導右下方【戊○○/台北
      報導】中之標題「台聯主席向警關切」最後一段亦提及「
      記者昨日與立委性侵害疑雲風波女主角取得聯繫，Ａ女否
      認在強迫下與丙○○發生性關係，．．．．. 」等語，另
      在系爭報導左下方刊登丙○○接受上訴人戊○○採訪時，
      亦強力否認有強暴之情事，指這些都是不實的指控（見原
      審卷79頁）。足證上訴人於刊登系爭報導前，所獲資訊係
      兩造當事人皆否認有系爭性侵害事件存在。詎上訴人在明
      知被上訴人是否有性侵害Ａ女一事，真相不明之情形下，
      竟為刺激銷售量、吸引讀者，在為系爭報導時加入主觀意
      見，忽視事實真假，率以半版頭條版面，刊登聳動標題「
      台聯立委丙○○強暴女職員」，及以圖畫文字描繪丙○○
      施暴過程，即載明「立委丙○○施暴事件簿7 月29日晚
      上11時丙○○與Ａ女約在立法院辦公室討論事情，林突然
      對Ａ女毛手毛腳，Ａ女拒絕，林威脅把她解雇，Ａ女不敢
      反抗被林強暴。．．．．」等語之系爭報導（見原審卷
      79頁）。揆之首揭說明，上訴人之前開報導，實已違反新
      聞從業人員就新聞報導應負之「真實陳述之義務」，並致
      被上訴人名譽受損，自應負賠償之責。
    (3)上訴人雖辯稱：伊所報導性侵害內容及過程與台北地檢署
      93年度偵字第2988號不起訴處分書內容並無重大出入或差
      異，且被害人所指摘被上訴人之供述更為強烈，顯示其報
      導經查證，並無不實或損害被上訴人名譽，依刑法第310
      條第3項規定得阻卻違法云云。按刑法上誹謗罪之成立，
      以行為人之行為出於故意為限；民法上不法侵害他人之名
      譽，則不論行為人之行為係出於故意或過失，均應負損害
      賠償責任，此觀民法第184條第1項前段及第195條第1項之
      規定自明。而所謂過失，乃應注意能注意而不注意即欠缺
      注意義務之謂。構成侵權行為之過失，係指抽象輕過失即
      欠缺善良管理人之注意義務而言。行為人已否盡善良管理
      人之注意義務，應依事件之特性，分別加以考量，因行為
      人之職業、危害之嚴重性、被害法益之輕重、防範避免危
      害之代價，而有所不同。新聞自由攸關公共利益，國家固
      應給予最大限度之保障，俾新聞媒體工作者提供資訊、監
      督各種政治及社會活動之功能得以發揮；倘嚴格要求其報
      導之內容必須絕對正確，則將限縮其報導空間，造成箝制
      新聞自由之效果，影響民主多元社會之正常發展。故新聞
      媒體工作者所負善良管理人之注意義務，應從輕酌定之。
      倘其在報導前業經合理查證，而依查證所得資料，有相當
      理由確信其為真實者，應認其已盡善良管理人之注意義務
      而無過失，縱事後證明其報導與事實不符，亦不能令負侵
      權行為之損害賠償責任。惟為兼顧個人名譽法益之保護，
      倘其未加合理查證率予報導，或有明顯理由，足以懷疑消
      息之真實性或報導之正確性，而仍予報導，致其報導與事
      實不符，則難謂其無過失，如因而不法侵害他人之名譽，
      即應負侵權行為之損害賠償責任。公眾人物之言行事關公
      益，其固應以最大之容忍，接受新聞媒體之監督，然新聞
      媒體就其言行之報導，仍負查證之注意義務，僅其所負注
      意程度較為減輕而已。系爭報導係由上訴人戊○○撰文，
      及建議標題，業據上訴人戊○○陳明在卷（見原審卷68頁
      反面），系爭報導雖大致與移送書及Ａ女在警訊所述相符
      ，然上訴人系爭報導刊登前，曾專訪被上訴人及Ａ女，被
      上訴人並告以「（今年7 月29日晚間是否曾與Ａ女在立委
      研究室碰面？）不是我找她到辦公室，她本來就一直在辦
      公室沒有走，我才回去跟她談工作的事」「（委員是否以
      特別的手段要求與Ａ女發生關係？）NO .NO，講這樣不是
      事實。」「（7 月30日Ａ女曾到台北市婦幼醫院採取下體
      檢體，委員是否知情？）詳細的情況我並不清楚，但所有
      的指控都不是事實」「（Ａ女曾指與委員不僅發生一次關
      係？）這不是事實，我會再問她（Ａ女）一下，整個事情
      應該是Ａ女一時氣憤的作為」等語；另Ａ女亦否認在強迫
      下與被上訴人發生性關係（見原審卷79頁），是上訴人於
      為系爭報導前，依上訴人向被上訴人及Ａ女查證結果，已
      有明顯理由，足以懷疑系爭報導之正確性，而仍予報導，
      且於頭版以聳動肯定：「台聯立委丙○○強暴女職員」為
      標題，並以圖畫文字描繪被上訴人丙○○施暴過程，已足
      使一般不知情之讀者產生先入為主之印象，誤認被上訴人
      確有強暴女職員之情事，自難謂無過失。上訴人為系爭報
      導足以貶損被上訴人之人格及在社會上之評價，應係侵害
      被上訴人之名譽。而侵害他人權利，即係違反權利不可侵
      之義務，除有阻卻違法之事由外，應屬不法。上訴人為系
      爭報導侵害被上訴人之名譽，既有過失，尚難認係權利之
      正當行使，而有阻卻違法之事由，被上訴人主張上訴人應
      負侵權行為責任，自屬有據。是上訴人上開所辯，即不採
      信。
    (4)上訴人又辯稱：系爭報導係就可受公評及涉及公共利益之
      事件善意報導，且伊為系爭報導之時，係就檢警及兩造當
      事人三方查證真實情況為報導，有理由相信其為真實，伊
      並非以毀損被評論人為目的，善意之評論，無侵害被上訴
      人名譽，得引釋字第509 號解釋意旨阻卻違法，不負賠償
      責任云云。經查：
      按司法院大法官會議釋字第509號解釋雖謂：「刑法第3
        10條第1項及第2項誹謗罪即係保護個人法益而設，為防
        止妨礙他人之自由權利所必要，符合憲法第23條規定之
        意旨。至刑法同條第3 項前段以對誹謗之事，能證明其
        為真實者不罰，係針對言論內容與事實相符者之保障，
        並藉以限定刑罰權之範圍，非謂指摘或傳述誹謗事項之
        行為人，必須自行證明其言論內容確屬真實，始能免於
        刑責。惟行為人雖不能證明言論內容為真實，但依其所
        提證據資料，認為行為人有相當理由確信其為真實者，
        即不能以誹謗罪之刑責相繩，亦不得以此項規定而免除
        檢察官或自訴人於訴訟程序中，依法應負行為人故意毀
        損他人名譽之舉證責任，或法院發現其為真實之義務。
        就此而言，刑法第310條第3項與憲法保障言論自由之旨
        趣並無牴觸。」乃係針對刑法第310 條誹謗罪之規定有
        無牴觸憲法保障人民言論自由基本權之疑義所作之解釋
        。而名譽權之侵害非即與刑法之誹謗罪相同，名譽為人
        格之社會評價，名譽有無受損害，應以社會上對個人評
        價是否貶損作為判斷之依據，苟其行為足以使他人在社
        會上之評價受到貶損，不論其為故意或過失，均可構成
        侵權行為。就法律架構上，立法者已透過民法第18條、
        第184條、第195條之規定，解決言論自由與人格權、名
        譽權保護之權利衝突，單純適用侵權行為法則，即足以
        衡平人格權、名譽權及言論自由。故民法第195 條關於
        名譽被侵害之規定，並無如刑法第310條第3項前段之免
        責規定，縱行為人有相當理由確信其所指摘或傳述足以
        毀損他人名譽之事項為真實，亦不能據以免除其侵權行
        為之民事賠償責任。此觀釋字第509 號解釋之解釋理由
        書指出：「為保護個人名譽、隱私等法益及維護公共利
        益，國家對言論自由尚非不得依其傳播方式為適當限制
        。至於限制之手段究應採用民事賠償抑或兼採刑事處罰
        ，則應就國民守法精神，對他人權利尊重之態度、現行
        民事賠償制度之功能、媒體工作者對本身職業規範遵守
        之程度及其違背時所受同業紀律制裁之效果等各項因素
        ，綜合考量。以我國現況而言，基於上述各項因素，尚
        不能認為不實施誹謗除罪化，即屬違憲。況一旦妨害他
        人名譽均得以金錢賠償而了卻責任，豈非享有財富者即
        得任意誹謗他人名譽，自非憲法保障人民權益之本意。
        」可知大法官對於刑事不法與民事不法之區別有所體認
        ，同時認為採民事賠償與回復原狀之法律效果作為制裁
        手段係對言論自由之適當限制，是釋字第509號之適用
        範圍應僅限縮於刑事不法之認定，而不及於民事不法之
        認定。
      查，證人即台北市政府警察局中正一分局之分局長乙○
        ○於本院到庭證稱：「我已經不記得記者戊○○有無向
        我查證，以我以前的經驗，如有向我查證，我都會不置
        可否」、「（依你的作風，是否會將偵查報告洩漏給記
        者？）我本人不會」等語（見本院1卷90、91頁）；另
        證人即台北市政府警察局中正一分局之副分局長甲○○
        亦證稱：「我除了擔任副分局長外，還兼任發言人，有
        很多記者都會找我，本件蘋果日報報導之前，戊○○有
        無向我求證，我不記得了，但92年8月14日蘋果日報報
        導後，就接到很多記者求證電話。我接到本件通知書後
        ，我除了回去中正一分局調卷查看後，我也上網找資料
        ，我有找到我當時對外發的新聞稿，該新聞稿謹守偵查
        不公開的原則，對案情內容並未公布，僅對外發表『受
        害人不願意說明施暴者身分，目前全案已由警方函送台
        北地檢署偵辦』。（庭呈新聞稿附卷）補充一點，不管
        有何記者查詢何案件，我僅會告知有此案件，不會告知
        內容，且本案於92年8月6日也不是用移送書移送檢方，
        而是用代號函送，並用公文封密封由專人移送到檢方。
        況且受理性侵害案件，法律上有特別保護，我們不會告
        知內容，我們最多會說有受理本案，但不會告知受害者
        、加害者何人、地點為何」、「（戊○○有無向你查證
        本件？）我也認識戊○○，他雖然曾經有向我查證過案
        件，但我仍謹守發言人的職責，能說才說，至於本件，
        已不記得戊○○有無向我查證，如果戊○○有向我查證
        ，我僅會告知有受理這種案件，但是否即為你查證的案
        件，我不知道。且亦不會告知被害人、加害人身分及發
        生地點」等語（見本院1卷91頁）。是依上開證人所述
        ，尚難為上訴人戊○○為系爭報導前已為查證。況縱認
        上訴人戊○○為系爭報導前，確曾向台北市政府警察局
        中正一分局之分局長及副分局長查證，惟證人乙○○、
        甲○○均未將涉嫌妨礙性自主之加害人、被害人之身分
        、發生地點及詳情告知上訴人戊○○，自難認上訴人戊
        ○○因此查證，而能相信系爭報導為真實。又上訴人戊
        ○○另向被上訴人及Ａ女查證之結果，其二人均否認有
        強暴之事實，已如前述，則上訴人戊○○亦難因此即認
        有相當理由足信系爭報導為真實。此外，上訴人戊○○
        亦未舉證證明其有何相當理由足認被上訴人有強暴Ａ女
        之事實，故上訴人戊○○如係報導被上訴人經Ａ女控訴
        妨害性自主一事，即不能以聳動肯定：「台聯立委丙○
        ○強暴女職員」之語句為標題，驟下結論，並以圖畫文
        字描繪被上訴人丙○○施暴過程，實已不法侵害被上訴
        人之名譽甚明。是上訴人上開所辯，亦不足採信。
     (5)綜上，上訴人戊○○有明顯理由，足以懷疑消息之真實
       性或報導之正確性，而仍以聳動肯定之標題及情節刊登
       不實之系爭報導，致被上訴人在社會上之評價受到貶損
       ，而侵害被上訴人之名譽權，揆諸首揭說明，應負侵權
       行為損害賠償責任。上訴人蘋果日報公司為戊○○之僱
       用人，未善盡選任及監督其受僱人職務之執行，亦應與
       之連帶負損害賠償責任。
  (二)被上訴人請求賠償金額及登報道歉，是否有理？
    (1)按不法侵害他人之名譽，被害人雖非財產上之損害，亦得
      請求賠償相當之金額。其名譽被侵害者，並得請求回復名
      譽之適當處分，民法第195條第1項定有明文。本件上訴人
      侵害被上訴人之名譽，已如前述，被上訴人自得請求上訴
      人賠償所受損害及登報道歉為回復名譽之處分。
    (2)名譽權被侵害者，關於非財產上之損害，加害人雖亦負賠
      償責任，但以相當金額為限，所謂相當，自應以實際加害
      情形與其名譽權之影響是否重大，及被害人之身分地位與
      加害人經濟狀況等關係定之；又慰藉金之賠償須以人格權
      遭遇侵害，使精神上受有痛苦為必要，其核給之標準固與
      財產上損害之計算不同，然非不可斟酌雙方身分資力與加
      害程度，及其他各種情形核定相當之數額（最高法院47年
      台上字第1221號、51年台上字第22 3號判例意旨參照）。
      查，系爭報導時被上訴人為立法委員，擁有博士學位，在
      社會上具有相當知名度及一定之評價；而蘋果日報為國內
      一大報、資本雄厚，上訴人戊○○從事新聞工作多年等之
      兩造身分、社會地位、經濟能力等一切情事，並斟酌系爭
      報導對被上訴人在社會上之評價造成莫大傷害，致被上訴
      人名譽受貶損，造成被上訴人所受痛苦等情。認被上訴人
      請求精神慰撫金200萬元為當。逾此請求，不應准許。
    (3)按回復名譽之方法，性質上亦屬損害賠償之回復原狀，其
      回復之方法及範圍自應斟酌妨害名譽之方法、名譽受損害
      之程度，為適當之處分。本件審酌蘋果日報刊登系爭報導
      ，指述上開足以貶損被上訴人社會評價之侵害名譽之事實
      ，致使一般大眾經由閱讀該報之報導而得知上開情事，認
      上訴人在蘋果日報全國版頭版以二分之一之版面，刊登對
      被上訴人如原判決附件一所示內容之道歉啟事一日，以回
      復被上訴人名譽即足適當。逾此請求，不應准許。
五、綜上所述，被上訴人本於民法第184條第1項前段、第188條
    第1項前段、第195條第1項之規定，請求上訴人連帶給付200
    萬元，及自訴狀繕本送達之翌日即94年4月14日起至清償日
    止，按年息5%計算之法定遲延利息，及應在蘋果日報全國版
    頭版以二分之一版面刊登對被上訴人如原判決附件一所示內
    容之道歉啟事一日，為有理由，應予准許。是則原審就此部
    分為被上訴人勝訴之判決，於法並無不合。上訴意旨指摘原
    判決此部分不當，求予廢棄改判，為無理由，應予駁回。
六、本件為判決基礎之事證已臻明確，兩造其餘攻擊或防禦之方
    法，經本院斟酌後，認均不足以影響本判決之結果，自無逐
    一詳予論述之必要，併此敘明。
七、據上論結，本件上訴為無理由，依民事訴訟法第449條第1項
    、第78條、第85條第2項，判決如主文。
中　　華　　民　　國　　96　　年　　7 　　月　　17　　日
                    民事第五庭
                        審判長法　官  魏麗娟
　　　　　　　　　  　　  　　法　官  陳博享
　　　　　　　　　　  　  　　法　官  蔡芳齡
正本係照原本作成。
如不服本判決，應於收受送達後20日內向本院提出上訴書狀，其
未表明上訴理由者，應於提出上訴後20日內向本院補提理由書狀
（均須按他造當事人之人數附繕本）上訴時應提出委任律師或具
有律師資格之人之委任狀；委任有律師資格者，另應附具律師資
格證書及釋明委任人與受任人有民事訴訟法第466條之1第1項但
書或第2項（詳附註）所定關係之釋明文書影本。
中　　華　　民　　國　　96　　年　　7 　　月　　20　　日
                              書記官  蔡錦輝
附註：
民事訴訟法第466條之1（第1項、第2項）：
對於第二審判決上訴，上訴人應委任律師為訴訟代理人。但上訴
人或其他法定代理人具有律師資格者，不在此限。
上訴人之配偶、三親等內之血親、二親等內之姻親，或上訴人為
法人、中央或地方機關時，其所屬專任人員具有律師資格並經法
院認為適當者，亦得為第三審訴訟代理人。
